臺灣新北地方法院民事裁定　　　　　110年度消債更字第340號
聲　請　人　謝昇達　
上列當事人因消費者債務清理事件，聲請更生，本院裁定如下：
    主  文
聲請人謝昇達自中華民國一一０年十一月十七日上午十一時起開
始更生程序。
命司法事務官進行本件更生程序。
    理  由
一、按債務人不能清償債務或有不能清償之虞者，得依本條例所
    定更生或清算程序，清理其債務。本條例所稱消費者，係指
    5 年內未從事營業活動或從事小規模營業活動之自然人。債
    務人無擔保或無優先權之本金及利息債務總額未逾新臺幣（
    下同）1,200 萬元者，於法院裁定開始清算程序或宣告破產
    前，得向法院聲請更生，消費者債務清理條例（下稱消債條
    例）第3 條、第2 條第1 項、第42條第1 項分別定有明文。
    又債務人對於金融機構負債務者，在聲請更生或清算前，應
    向最大債權金融機構請求協商債務清償方案，或向其住、居
    所地之法院或鄉、鎮、市、區調解委員會聲請債務清理之調
    解，亦為消債條例第151 條第1 項所明定。另法院開始更生
    程序之裁定，應載明其年、月、日、時，並即時發生效力。
    法院裁定開始更生或清算程序後，得命司法事務官行更生或
    清算程序，消債條例第45條第1 項、第16條第1 項前段亦分
    別著有明文。
二、本件聲請意旨略以：聲請人無力清償債務，致前置調解不成
    立，有不能清償債務之情事，爰依法聲請裁定准予更生等語
    。
三、本院之判斷：
  ㈠聲請人債權人滙豐（台灣）銀行、中華電信股份有限公司臺
    灣北區電信分公司、良京實業股份有限公司、元大國際資產
    管理股份有限公司陳報聲請人積欠之無擔保或無優先權本金
    及利息債務總額為874,138 元、9,683 元、1,715,124 元、
    2,335,623 元（見本院卷第157 頁、第133 頁、第153 頁、
    第163 頁）；聲請人另積欠民間債權人林敏玲474,000 元，
    有林敏玲陳報狀、和解筆錄、還款明細可稽（見本院卷第14
    1 頁至第145 頁），是聲請人所負無擔保或無優先權本金及
    利息債務總額為5,408,568 元（含違約金及其他費用為5,70
    9,136 元），未逾1,200 萬元，於法相合。
  ㈡聲請人曾向新北市土城區調解委員會聲請消費者債務清理前
    置調解，惟調解不成立等節，業據其提出調解不成立證明書
    為證（見本院卷第37頁）。故聲請人所提本件清算聲請可否
    准許，所應審究者為其現況是否有不能清償債務或有不能清
    償之虞等情事。
  ㈢聲請人名下除3 筆位於苗栗縣公館鄉石墻段之土地，公告土
    地現值金額共約360,123 元（計算式：152,503 元＋202,65
    9 元＋4,961 元）外，別無動產或金融商品之投資，業據其
    陳明在卷（見本院卷第173 頁至第175 頁），並有全國財產
    稅總歸戶財產查詢清單、稅務電子閘門財產所得調件明細表
    、土地登記第一類謄本、投資人於清算交割銀行未開戶明細
    表、保管帳戶客戶餘額表、投資人於各專戶無資料明細表、
    客戶存券異動明細表、集保戶往來參加人明細資料表（含帳
    號）可按（見本院卷第203 頁、第108 頁、第215 頁至第21
    9 頁、第221 頁至第229 頁）。又聲請人為要保人及被保險
    人之有效保單5 筆，解約金共約155,322 元（計算式：101,
    273 元＋179 元＋37,871元＋202 元＋15,797元），有中華
    民國人壽保險商業同業公會保險業通報作業資訊系統資料查
    詢結果表、國泰人壽保單解約金一覽表、法務部高額壽險資
    訊連結作業資料可參（見本院卷第47頁、第245 頁、第311
    頁至第328 頁）。
  ㈣聲請人自陳從事工地粗工，每月薪資約24,000元（本院卷第
    177 頁、第251 頁、第253 頁），並有收入切結書、勞工保
    險被保險人投保資料表、綜合所得稅各類所得資料清單、稅
    務電子閘門財產所得調件明細表可查（見本院卷第57頁、第
    111 頁至第113 頁、第51頁至第53頁、第199 頁、第107 頁
    、第299 頁至第301 頁），應認聲請人每月可支配處分之收
    入為24,000元。
  ㈤按債務人必要生活費用，以最近1 年衛生福利部或直轄市政
    府所公告當地區每人每月最低生活費1.2 倍定之。債務人聲
    請更生或清算時所提財產及收入狀況說明書，其表明每月必
    要支出之數額，與本條例第64條之2 第1 項、第2 項規定之
    認定標準相符者，毋庸記載原因、種類及提出證明文件，消
    債條例第64條之2 第1 項及消債條例施行細則第21條之1 第
    3 項分別定有明文。參以110 年度新北市每人每月最低生活
    費用15,600元，依此每人每月生活所必需之費用應為18,720
    元，則聲請人主張其目前每月必要生活費用含餐費8,500 元
    、居住費5,500 元、水電瓦斯費1,500 元、電信費1,500 元
    、交通費1,000 元、勞健保費3,073 元、雜支1,500 元共22
    ,573元，會撙節開支酌減為21,773元，並據提出費用單據、
    切結書為證（見本院卷第187 頁至第193 頁、第261 頁），
    衡以目前社會經濟消費情形，認聲請人主張其每月必要生活
    為21,773元，尚屬合理可採。
  ㈥依聲請人現況之財產、信用、勞力、收支狀況等清償能力綜
    合判斷，其每月可支配處分之收入為24,000元，扣除每月必
    要生活費用21,773元，僅餘2,227 元（計算式：24,000元－
    21,773元），而聲請人上述無擔保或無優先權債務總額5,70
    9,136 元，縱以聲請人上開土地、保單解約金清償，仍有5,
    193,691 元（計算式：5,709,136 元－360,123 元－155,32
    2 元）之債務未獲清償，以聲請人目前每月收入扣除支出之
    餘額清償，仍須2,333 個月（計算式：5,193,691 元÷2,22
    7 元）始能清償完畢，堪認聲請人目前客觀上處於欠缺清償
    能力而不足以清償其無擔保或無優先權債務之經濟狀態，符
    合消債條例第3 條所定債務人不能清償債務或有不能清償之
    虞之要件。
四、綜上所述，本件聲請人為一般消費者，其所負無擔保或無優
    先權債務未逾1,200 萬元，而有不能清償債務之情事，且未
    經法院裁定開始清算程序或宣告破產，復查無消債條例第6
    條第3 項、第8 條或第46條各款所定駁回更生聲請之事由存
    在，則聲請人聲請更生，洵屬有據，應予准許，爰裁定如主
    文，並命司法事務官進行本件更生程序。至於聲請人於更生
    程序開始後，應另提出足以為債權人會議可決或經法院認為
    公允之更生方案以供採擇，俾免更生程序進行至依消債條例
    第61條規定應行清算之程度，附此敘明。
五、依消債條例第11條第1 項、第45條第1 項、第16條第1 項，
    裁定如主文。
中    華    民    國   110    年    11    月    17    日
                  民事第六庭  法  官  陳佳君
以上正本係照原本作成。
本件不得抗告。
本裁定已於110 年11月17日上午11時公告。
中    華    民    國   110    年    11    月    17    日
                              書記官  李淑卿